臺灣屏東地方法院民事判決　九十一年度簡上字第一一號
　　上　訴　人　甲○○
　　訴訟代理人　丙○○
　　法定代理人　乙○○
　　訴訟代理人　丁○○
右當事人間請求清償借款事件，上訴人對於中華民國九十年九月十四日本院九十年度
屏簡字第三八○號第一審判決提起上訴，本院判決如左：
    主      文
原判決廢棄。
被上訴人在第一審之訴及假執行之聲請均駁回。
第一、二審訴訟費用由被上訴人負擔。
    事      實
甲、上訴人方面：
一、聲明：求為判決如主文所示。
二、陳述：除與原審判決所載相同者茲予引用外，補稱：
    上訴人不認識本件之借款人林劉秀鑾，亦未為本件借款之連帶保證人，借據欄上
    訴人名義之簽名、蓋章均非其本人所為。其曾將印章放在農會，委託本件對保人
    邱德田處理農地抵押之事。且其因債務問題，於八十八年五月間離家，於八十八
    年十一月入監服刑，九十年十二月才出獄。
三、證據：除援用原審之立證方法外，並聲請訊問證人林劉秀鑾及邱德田。
乙、被上訴人方面：
一、聲明：求為判決駁回上訴。
二、陳述：除與原審判決所載相同者茲予引用外，補稱：
(一)依金融機構授信約定規定，借款人邀連帶保證人於金融機構辦理借款及簽約手續
    時，均須本人簽名及蓋章方能完成貸放手續，上開借款之對保手續均於八十七年
    二月十七日由邱德田親自為之，故上訴人所辯簽名為他人所簽，所辯實不足採。
    且其諉稱將印章置於邱德田處亦有違常理。
(二)上訴人於被上訴人處留存之印章樣式均不一致，表示上訴人之印章樣式有多種，
    且其於本件借據上所留存之印章與其擔任邱德田、林春萬、邱受華等人借款之連
    帶保證人之印章相同，且上開連帶保證債權亦分別經鈞院於八十八年促字第八二
    九九號、五八八七號、八三○一號核發支付命令確定，倘其均未為上開借款之連
    帶保證人，應會對上開支付命令提出異議，其均未為之，上訴人稱其對上開借款
    均不知情，實有違常理。
三、證據：除援用原審之立證方法外，補提借據三件為證，並聲請調閱本院八十八年
    促字第八二九九號、五八八七號、八三○一號支付命令卷宗。
    理      由
一、本件被上訴人起訴主張：訴外人林劉秀鑾於八十七年二月十八日邀同訴外人邱受
    華及上訴人擔任連帶保證人，向被上訴人借款新台幣（下同）四十萬元，約定利
    息按週年利率百分之十二計算，至八十九年二月十八日止，按月給付利息，如未
    按期清償則喪失期限利益，視為全部到期，除應按約定給付利息外，其逾期六個
    月以內者按約定利率百分之十，逾期超過六個月以上者，按約定利率百分之二十
    加計違約金，詎林劉秀鑾自八十八年四月二十五日起，即未依約按期繳息，尚欠
    本金四十萬元未為清償，迭經催討均未獲置理，其債務已視為全部到期，爰依連
    帶保證關係請求上訴人給付四十萬元，及自八十八年四月二十五日起至清償日止
    ，按週年利率百分之十二計算之利息，暨自上開日期起至清償日止，逾期六個月
    以內者按上開利率百分之十，逾期超過六個月以上者，按上開利率百分之二十加
    計之違約金。而上訴人則以其未於該借據及授信約定書上簽名、蓋章，其非為上
    開借款之連帶保證人等語，資為抗辯。
二、按當事人主張有利於己之事實者，就其事實有舉證之責任，民事訴訟法第二百七
    十七條定有明文。本件被上訴人主張訴外人林劉秀鑾邀同上訴人為連帶保證人向
    其借款四十萬元之事實，固據其提出借據及授信約定書各一件為證，惟為上訴人
    以前開情詞所否認，經查：
(一)被上訴人所提出之借據及授信約定書上其中上訴人名義之簽名，與上訴人於本院
    當庭命其書寫字跡相較，其筆勢、勾勒手法、書寫習慣均明顯不同，有其簽名附
    卷可稽（見本院九十一年二月二十六日準備程序筆錄），且經證人即本件對保人
    邱德田到庭證稱：本件對保時，非甲○○親自來對保，其只是對印章，並用電話
    知會甲○○，借據及授信約定書甲○○之簽名非甲○○所簽，係其代甲○○所簽
    等語（見本院九十一年三月十九日及四月二日準備程序筆錄）屬實，則上訴人辯
    稱其未為借據及授信約定書上之簽名，即為可採。
(二)證人即本件借款人林劉秀鑾亦到庭證稱：其因不識字，借款事宜均交代邱德田代
    辦，簽名也是其所簽，連帶保證人也是邱德田所找，其不知道邱德田找誰，其也
    不認識甲○○等語（見本院九十一年四月二日準備程序筆錄），核與上訴人所辯
    其不認識借款人等語相符。而衡情一般借款之連帶保證人，與借款人至少會有一
    定程度之熟識關係，或為親戚，或為朋友，在不熟識借款人之情形下，鮮少有人
    貿然擔任他人借款之連帶保證人，則上訴人所辯其未為本件借款之連帶保證人等
    詞，非全然無據。
(三)至於被上訴人另主張上訴人曾擔任邱德田、林春萬、邱受華等人借款之連帶保證
    人，而上開借款借據上之印文與本件借據上連帶保證人之印文相同，並稱上開案
    件均已經本院以八十八年促字第八二九九號、五八八七號、八三○一號核發支付
    命令確定，雖據其提出借據、授信約定書各三件為證，惟為上訴人所否認有擔任
    上開借款之連帶保證人等情，而經本院調閱上開支付命令卷宗，送達時間分別為
    八十八年六月三日、八十八年五月十五日、八十八年六月三日，上訴人均未親自
    收受送達，核與其所述離家時間相符。此外，被上訴人復未能舉證上開連帶保證
    之行為確為被上訴人所親為或授權他人為之，則被上訴人僅以上訴人未即時提出
    異議，及前開借據所留存之印文與本件連帶保證人之印文相同，即主張被上訴人
    確曾擔任本件借款之連帶保證人，尚屬率斷，自難信其主張為真實。
三、綜上所述，被上訴人未能舉證證明本件借據及授信約定書上上訴人名義之簽名及
    印文，為上訴人所親為或授權他人為之，則被上訴人主張上訴人為本件借款之連
    帶保證人即難認可採。從而，被上訴人請求上訴人應給付上訴人四十萬元及自八
    十八年四月二十五日起至清償日止，按週年利率百分之十二計算之利息，暨自上
    開日期起至清償日止，逾期六個月以內者按上開利率百分之十，逾期超過六個月
    以上者，按上開利率百分之二十計算之違約金，於法尚非有據，所訴尚難准許。
    原審未予盡察，為被上訴人勝訴之判決，於法尚有未洽，上訴意旨指摘原判決不
    當，求予廢棄改判，為有理由，應由本院予以廢棄改判如主文第二項所示。
據上論結，本件上訴為有理由，依民事訴訟法第四百三十六條之一第三項、第四百五
十條、第七十八條，判決如主文。
中　　　華　　　民　　　國　　九十一　　年　　　四　　　月　　  三十　　日
                                    臺灣屏東地方法院民事第一庭
~B審判長法官　洪　有　川
~B法　　　官　王  幸  華
~B法　　　官  柯  雅  惠
右為正本係照原本作成。
本判決不得上訴。
~B法院書記官  黃  佳  惠
中　　　華　　　民　　　國　　九十一　　年　　　四　　　月　　  三十　　日
